【裁判字號】    97,重訴,434
【裁判日期】    981229
【裁判案由】    損害賠償等
【裁判全文】
臺灣板橋地方法院民事判決            97年度重訴字第434號
原      告  乙○○
            丙○○
前列二人共同
訴訟代理人  余忠益律師
被      告  優奇有限公司
兼      上
法定代理人  甲○○
被      告  丁○○
            戊○○
前列四人共同
訴訟代理人  陳德峰律師
            謝志明律師
上列當事人間損害賠償等事件，本院於98年12月8日言詞辯論終
結，判決如下：
    主  文
被告優奇有限公司就曹榮吉所有坐落台北縣五股鄉○○○段五股
坑小段一五０三之００一五地號，地目：林，面積六六一平方公
尺，權利範圍全部以買賣原因之所有權移轉登記應予塗銷。
原告其餘之訴駁回。
本判決第一項原告以新台幣參拾參萬壹仟元為被告優奇有限公司
供擔保後得假執行。但被告優奇有限公司以新台幣玖拾玖萬壹仟
伍佰元為原告供擔保後得免為假執行。
本訴訴訟費用由反訴被告優奇有限公司負擔百分之十三，餘由原
告負擔。
原告其餘假執行之聲請駁回。
反訴被告應連帶給付反訴原告甲○○捌萬伍仟柒佰參拾壹元，及
自如附表所示之利息起算日起至清償日止，按年息百分之五計算
之利息。
反訴原告其餘之訴駁回。
反訴訴訟費用由反訴被告連帶負擔百分之五，餘由反訴原告負擔
。
本判決第六項得假執行。
反訴原告其餘假執行之聲請駁回。
    事實及理由
壹、程序上理由
一、訴狀送達後，原告不得將原訴變更或追加他訴。但不甚礙被
    告之防禦及訴訟之終結者。不在此限，被告於訴之變更或追
    加無異議，而為本案之言詞辯論者，視為同意變更或追加，
    原告於判決確定前，得撤回訴之全部或一部。但被告已為本
    案之言詞辯論者，應得其同意。民事訴訟法第255條第1項第
    7款、第2項、第260條第1項載有明文。原告原起訴以丁○○
    、戊○○、國泰人壽股份有限公司、優奇有限公司、甲○○
    、蔣秀珠為被告，聲明請求(一)被告丁○○應給付原告14,666
    元及自起訴狀繕本送達翌日起至清償日止，按週年利率百分
    之5計算之利息。(二)被告丁○○與被告戊○○應連帶給付原
    告11,333元及自起訴狀繕本送達翌日起至清償日止，按週年
    利率百分之5計算之利息。(三)請求確認要保人曹榮吉與國泰
    人壽保險股份有限公司間之保單號碼0000000000號之部分贖
    回保單法律關係不存在。(四)請求確認要保人曹榮吉與國泰人
    壽保險股份有限公司間之保單號碼0000000000號內之受益人
    自乙○○、丙○○變更為丁○○之保單受益人變更法律關係
    不存在。(五)國泰人壽保險股份有限公司應將上開第四項聲明
    之受益人回覆為乙○○、丙○○名義。(六)被告甲○○應協同
    原告乙○○、丙○○辦理如附表1所示國泰人壽之保單要保
    人自曹榮吉變更為原告乙○○、丙○○及被告甲○○三人之
    名義。(七)確認被告優奇有限公司與曹榮吉間就曹榮吉所有坐
    落台北縣五股鄉○○○段五股坑小段0000-0000地號，地目
    ：林，面積：661平方公尺，權利範圍全部之不動產買賣關
    係不存在。(八)被告優奇有限公司就上開第4項聲明所示之不
    動產以買賣原因之所有權移轉登記應予塗銷。(九)請求確認見
    吉食品有限公司股權價值新台幣100萬元，自曹榮吉移轉至
    被告戊○○之股權移轉法律關係不存在。(十)請就被繼承人曹
    榮吉所留遺產內如附表二部分，分歸與原告乙○○、丙○○
    與被告甲○○。(十一)被告甲○○應就附表二之應繼分協同原告
    乙○○、丙○○辦理繼承登記。嗣於97年7月11日準備程序
    筆錄撤回被告蔣秀珠部分之聲明（見北院卷第163頁），當
    庭提出呈報狀，變更聲明為(一)被告丁○○應給付原告14,
    666元及自起訴狀繕本送達翌日起至清償日止，按週年利率
    百分之5計算之利息。(二)被告丁○○與被告戊○○應連帶給
    付原告11,333元及自起訴狀繕本送達翌日起至清償日止，按
    週年利率百分之5計算之利息。(三)被告甲○○應協同原告乙○○、丙○○辦理如附表1所示國泰人壽之保單要保人自曹
    榮吉變更為原告乙○○、丙○○及被告甲○○三人之名義。
    (四)確認被告優奇有限公司與曹榮吉間就曹榮吉所有坐落台北
    縣五股鄉○○○段五股坑小段0000-0000地號，地目：林，
    面積：661平方公尺，權利範圍全部之不動產買賣關係不存
    在。(五)被告優奇有限公司就上開第4項聲明所示之不動產以
    買賣原因之所有權移轉登記應予塗銷。(六)被告丁○○及被告
    戊○○應連帶給付原告666,666元及自96年9月27日起至清償
    日止按週年利率百分之5計算之利息。(七)請就被繼承人曹榮
    吉所留遺產內如附表二部分，分歸與原告乙○○、丙○○與
    被告甲○○。(八)被告甲○○應就附表二之應繼分協同原告乙○○、丙○○辦理繼承登記（漏未附於北院卷內，另附於本
    院卷第114頁）。再於97年9月8日具狀撤回被告國泰人壽股
    份有限公司（見北院卷第175頁），又於98年1月21日具狀變
    更聲明為(一)被告丁○○應給付原告14,666元及自起訴狀繕本
    送達翌日起至清償日止，按週年利率百分之5計算之利息。
    (二)被告丁○○與被告戊○○應連帶給付原告11,333元及自起
    訴狀繕本送達翌日起至清償日止，按週年利率百分之5計算
    之利息。(三)被告甲○○應協同原告乙○○、丙○○辦理如附
    表1所示國泰人壽及安泰人壽保險股份有限公司之保單要保
    人及受益人自曹榮吉變更為原告乙○○、丙○○及被告甲○○三人之名義。(四)被告優奇有限公司與曹榮吉間就曹榮吉所
    有坐落台北縣五股鄉○○○段五股坑小段0000-0000地號，
    地目：林，面積：661平方公尺，權利範圍全部以買賣原因
    之所有權移轉登記應予塗銷。(五)被告丁○○及被告戊○○應
    連帶給付原告666,666元及自96年9月27 日起至清償日止按
    週年利率百分之5計算之利息，又於98 年12月8日撤回訴之
    聲明如起訴狀附表1所示保單編號0000000000號部分之聲明
    （見98年12月8日筆錄），被告蔣秀珠到庭並無異議，其餘
    被告均無異議而為本案之言詞辯論，核無不合，應予准許。
二、被告於言詞辯論終結前，得在本訴繫屬之法院，對於原告及
    就訴訟標的必須合一確定之人提起反訴，民事訴訟法第259
    條定有明文。反訴原告甲○○以其代繳被繼承人曹榮吉之保
    險費、購買生前契約支出17萬元、骨灰塔位支出83,000元、
    代繳醫療費用支出128,597元、代償債務50萬元、依據不當
    得利、無因管理之法律關係，請求反訴被告乙○○、丙○○
    連帶給付反訴原告甲○○1,646,100元及其法定遲延利息，
    揆之前揭規定，應予准許。
貳、實體上理由
一、原告起訴主張：原告之父親曹榮吉與母親楊麗霞於民國（下
    同）84年3月16日離婚後與被告丁○○同居，將丁○○與他
    人所生之子彭斯紀收養為養子改名為甲○○。曹榮吉於96年
    3月14日死亡，於彰化銀行復興分行設有帳號0000-00-00000
    -0-00存款帳戶，為全體繼承人即原告乙○○、丙○○及被
    告甲○○全體共有，被告丁○○持曹榮吉存摺及帳戶之印章
    ，分別於96年3月15日盜領新臺幣（下同）8,000元，96 年4
    月10日盜領14,000元，共22,000元；被告丁○○、戊○○於96
    年3月19日持曹榮吉存摺及帳戶之印章共同盜領177, 000 元
    ，其中包含以曹榮吉為要保人及原告乙○○為被保險人之一
    筆保單國泰人壽保險股份有限公司（下簡稱國泰人壽）NO.
    0000000000創世紀丙型之投資型保單，被告丁○○於96年3
    月12日偽造曹榮吉之指紋，並邀其子被告甲○○及蔣秀珠（
    即國泰人壽業務員，亦為變更申請書之送件人）為見證人，
    而辦理該保單部分解約贖回16萬元，國泰人壽於96年3 月19
    日撥款至曹榮吉之前開帳戶內，是16萬元被告丁○○、彭卉
    岑應返還國泰人壽，另17,000元部分，為渠等擅領遺產部分
    。原告二人僅屬公同共有被繼承人曹榮吉各3分之1應繼分，
    故被告丁○○係侵害原告二人應繼分部分之金錢14,666 元
    （22,000×2/3＝14,666）；被告丁○○、戊○○係侵害原
    告二人應繼份部分之金錢11,333元（17,000×2/3＝11, 333
    ）。又曹榮吉所有坐落於臺北縣五股鄉○○○段五股坑小段
    0000 -0000地號，地目：林，面積：661平方公尺，權利範
    圍全部（下稱系爭土地），於96年3月13日將系爭土地以買
    賣價金為991,500元，以買賣為原因移轉登記予被告優奇有
    限公司（下稱優奇公司），惟96年3月13日曹榮吉早已陷於
    無意識嗜睡狀態，有財團法人振興復健醫學中心護理紀錄可
    證，自不可能同意將系爭土地移轉登記，亦無出售與被告優
    奇有限公司之意思，否則焉未訂立私契及未實際收受價金之
    理，況曹榮吉另有親生之原告二人，不可能將系爭土地移轉
    登記予優奇有限公司，且該土地價值並非僅991, 500元，致
    侵害原告應得之繼承財產，被告丁○○、戊○○竟於曹榮吉
    死亡後，共同以偽造文書之犯意，96年4月10日變更為負責
    人為戊○○，再於96年9月27日辦理見吉公司撤銷登記，致
    原告之應繼遺產遭侵奪，且見吉公司已遭撤銷登記，無回復
    原狀之可能，依民法第215條以股權之金額為計算，被告丁○○、戊○○應連帶給付原告666,666元（1,000,000×
    2/3=66 6,66 6)。爰依民法第184條第1項前段、第185條、
    第179條請求如訴之聲明第1、2、4、5、6項。另甲○○拒絕
    配合辦理如起訴狀附表1之要保人記載事項之變更，原告自
    得訴請其配合辦理如訴之聲明第3項。另反訴原告提出被證3
    之生前契約及被證4之使用權狀，均為丁○○，應為曹榮吉
    或丁○○繳納費用不明，至於被證6之支票，不足以證明代
    償之事實，被證2之支票存根之發票人為優奇公司，優奇公
    司之實際負責人為曹榮吉，因此，被證2之支票存根亦不足
    以反訴原告有代為繳納保險費之事實。
(二)聲明：
(1)本訴部分
1.被告丁○○應給付原告14,666元及自起訴狀繕本送達翌日起至
  清償日止，按週年利率百分之5計算之利息。
2.被告丁○○與被告戊○○應連帶給付原告11,333元及自起訴狀繕
  本送達翌日起至清償日止，按週年利率百分之5計算之利息。
3.被告甲○○應協同原告乙○○、丙○○辦理如附表1所示國泰
  人壽及安泰人壽保險股份有限公司之保單要保人及受益人自曹
  榮吉變更為原告乙○○、丙○○及被告甲○○三人之名義。
4.被告優奇有限公司與曹榮吉間就曹榮吉所有坐落台北縣五股鄉
  ○○○段五股坑小段0000-0000地號，地目：林，面積：661
  平方公尺，權利範圍全部以買賣原因之所有權移轉登記應予塗
  銷。
5.被告丁○○及被告戊○○應連帶給付原告666,666元及自96年9
  月27日起至清償日止按週年利率百分之5計算之利息。
6.願供擔保，請准宣告假執行。
(2)反訴部分：駁回反訴原告之訴。
二、被告抗辯及反訴原告甲○○提出反訴主張：
(一)本訴部份：曹榮吉之法定繼承人為原告二人、及被告甲○○，
  各繼承人對遺產分割前，為公同共有之法律關係，原告未以全
  體繼承人三人（含甲○○）為原告而起訴，其當事人不適格。
  原告未敘明訴之聲明第3項之請求權基礎，亦未舉證證明系爭
  買賣關係不存在事由，且被告丁○○、戊○○否認盜領被繼承
  人曹榮吉生前於彰化銀行復興分行0000-00-00000-0-00帳戶之
  存款。曹榮吉於96年3月8日當時意識清楚，經證人即國泰人壽
  公司之業務員廖宏偉前同意變更為要保人兼被保險人一筆保單
  國泰人壽保單，而非96年3月13日，此有證人國泰人壽之業務
  員廖宏偉於96年3月8日親至曹榮吉病房，告知曹榮吉變更受益
  人事實後，曹榮吉向證人點頭示意後，於保單變更申請書內被
  保險人處親自蓋指印，經證人於臺北地方法院檢察署97年偵字
  第9507號偽造文書案件證述明確，因曹榮吉因呼吸困難，打心
  肺擴張劑，該藥劑會導致病人手發抖，而不容易簽名，故以蓋
  指印代替簽名。另曹榮吉將見吉公司股權價值100萬元移轉至
  被告戊○○之股權，由曹榮吉親筆同意，並由欣達會計事務所
  所辦理，原告並未舉證證明股權移轉不存在之事由。
(二)反訴部分：反訴原告甲○○代曹榮吉繳納保險費1,587,554元
  、代曹榮吉購買生前契約支出170,000元，有普羅生前契約書
  可證及骨灰室塔位支出83,000元，有使用權狀可證共計
  253,000元、代繳醫療費用共計128,597元、代被繼承人曹榮吉
  生前清償積欠債權人吳崇錕50萬元債務，共計2,469,151元，
  反訴被告所繼承為2/3，各繼承人對遺產分割前，為公同共有
  法律關係，反訴被告對上開負連帶債務1,646,100元（2,469,
  151×2/3=1,646,100元），爰依據不當得利及無因管理之法律
  關係，請求如反訴之聲明。
(三)聲明：
1.本訴部分：原告之訴駁回。如受不利判決，願供擔保免為假執
  行。
2.反訴部分：反訴被告乙○○、丙○○應連帶給付反訴原告甲○○1,646,100元及自起訴狀繕本送達翌日起按年息百分之5計算
  之利息。願供擔保，請准宣告假執行。
三、兩造不爭執之事實（見98年5月26日筆錄，本院卷第122頁）
(一)原告之父親曹榮吉與母親楊麗霞於84年3月16日離婚，而與被
    告丁○○同居，並收養丁○○與他人所生之子彭斯紀為養子
    ，並更名為甲○○，丁○○育有一女彭卉岑。
(二)曹榮吉於96年3月14日因病死亡，繼承人為原告二人與被告甲○○。
(三)曹榮吉於彰化銀行復興分行00000000000000號存款帳戶，於96
  年3月15日提領8,000元（見北院卷頁35），96年4月10日提領
  14,000元（北院卷頁38），96年3月19日提領177,000元（北院
  卷頁36、37），匯入丁○○於彰化銀行思源分行之帳號內。
(四)曹榮吉所有系爭土地於96年3月13日以買賣為原因移轉登記為
  被告優奇公司所有，優奇公司之法定代理人為甲○○，有土地
  登記第二類謄本、異動索引、土地買賣所有權移轉契約書及優
  奇公司之最新戶籍謄本（見北院卷頁78至87）。
(五)以曹榮吉為負責人之見吉食品有限公司於96年4月10日變更登
  記負責人為彭卉岑，見吉公司之資本額為100萬元（見北院卷
  頁89、90）。
(六)曹榮吉於96年3月13日於振興醫院已呈意識深度嗜睡昏迷，有
  護理紀錄可按（見北院卷頁52）。於96年3月8日於振興醫院意
  識清楚，有護理紀錄可按（見本院卷頁84）。
(七)曹榮吉所有之遺產如原告97年7月10日呈報狀附表二所示（本
  院卷頁109）。
(八)國泰人壽保單號碼0000000000號投資型保單已於96年3月12日
  因提領而註銷，有國泰人壽保險公司98年3月27日國壽字第
  98030898號函可按，前開保單已提領16萬元，匯入曹榮吉之彰
  化銀行復興分行前開帳號內，並轉存至丁○○彰化銀行帳戶內
  ，如前述第3點不爭執事項。另保單號碼0000000000之變更受
  益人部分註銷，有前開國泰人壽回函可按（見本院卷頁59）。
(九)曹榮吉於住院醫療費用支出128,597元（見本院卷頁101至105
  ）。
(十)被告丁○○購買生前契約支出17萬元，購買骨灰室支出83,000
  元（見本院卷頁89至100）。
(十一)被告甲○○就國泰人壽公司保單號碼為00000000000、00000
  00000、000000000、安泰人壽公司Ｚ000000000-0、Ｚ0000000
  00-0之保單號碼為曹榮吉名義。
(十二)反訴原告甲○○提出被證5之醫療費用單據合計為新台幣128,
  597元整確實為被告甲○○所支出。
四、本件爭點及本院判斷（見98年5月26日筆錄，本院卷第123頁
    ）
    原告起訴主張被告丁○○分別於96年3月15日盜領新臺幣（
    下同）8,000元，96年4月10日盜領14,000元，共22,000元；
    被告丁○○、戊○○於96年3月19日共同盜領177, 000元，
    曹榮吉於96年3月13日以陷於昏迷，竟於同日將系爭土地移
    轉於被告優奇公司，並於96年4月10日變更見吉食品有限公
    司之負責人為戊○○、再於96年9月27日辦理見吉公司撤銷
    登記，致原告之遺產遭侵奪，另甲○○拒絕配合辦理如起訴
    狀附表1之要保人記載事項之變更，原告自得訴請其配合辦
    理如訴之聲明第3項。爰依據侵權行為法則，及繼承規定請
    求如訴之聲明，被告則以前詞置辯。反訴原告則以代被繼承
    人曹榮吉繳納保險費1,587,554元、、代曹榮吉購買生前契
    約支出170,000元，骨灰室塔位支出83,000元、代繳醫療費
    用共計128,597元、代被繼承人曹榮吉生前清償積欠債權人
    吳崇錕50萬元債務，共計2,469,151元，並依據其應繼份請
    求如反訴之聲明，反訴被告則以前詞置辯，因此，本件應審
    究者為(一)本件原告起訴是否當事人適格？(二)被告丁○○是否
    於96年3月15日盜領8,000元，96年4月10日盜領14,000元？
    、被告丁○○、戊○○是否於96年3月19日共同盜領17,000
    元？原告是否得請求向自己返還？(四)被告甲○○就國泰人壽
    公司保單號碼為00000000000、00000 00000、000000000、
    安泰人壽公司Ｚ000000000-0、Ｚ0000000 00-0之保單號碼要
    保人是否有協同辦理變更要保人為原告與甲○○之義務？(五)
    曹榮吉與優奇公司間就系爭土地之買賣契約是否存在？(六)曹
    榮吉將見吉公司股權移轉彭卉岑是否經曹榮吉同意？(七)反訴
    原告依據不當得利及無因管理請求代墊曹榮吉保險費
    1,587,554元、生前契約及骨灰塔位253,000元、醫療費
    128,597元、代償債務50萬元以上合計之三分之二之金額為
    1,646,100元，請求反訴被告給付是否有理由？茲分述如下
    ：
(一)公同共有物之處分及其他權利之行使，除其公同關係所由規定
  之法律或契約另有規定外，應得公同共有人全體之同意，為民
  法第八百二十八條第二項所明定。如公同共有物被一部分共有
  人所侵害而為處分，事實上無法取得其同意，如已得處分行為
  人以外之公同共有人全體之同意，自得單獨或共同起訴，要不
  能謂其當事人適格有所欠缺（司法院院字第一四二五號解釋，
  本院三十七年上字第六九三九號判例參照）。惟所謂「事實上
  無法得公同共有人之同意」，係指在一般情形下，有此事實存
  在，依客觀判斷，不能得其同意而言，如公同共有人間利害關
  係相反，或所在不明等屬之（最高法院97年度台上字第103號
  判決意旨參照）。因此，原告主張被繼承人曹榮吉之帳戶於死
  亡後，遭被告丁○○、彭卉岑分別盜領，係屬於遺產遭侵奪所
  生之損害賠償請求權，依據前揭說明，自應以全體繼承人為原
  告，然本件繼承人為原告二人及被告甲○○，另一被告丁○○
  為被告甲○○之母親、彭卉為被告甲○○之手足，被告甲○○
  與原告之利害關係相反，自無從得其同意，揆之前開說明，事
  實上無法得到公同共有人甲○○之同意，要難謂當事人適格有
  所欠缺，因此，被告前揭抗辯，委無可取。
(二)「共同繼承之遺產在分割以前，應為各繼承人公同共有，如公
  同共有人中之一人或數人，以其他公同共有人處分公同共有物
  為無效，對於主張因處分而取得權利之人，雖非不可提起確認
  該物仍屬公同共有人全體所有之訴，但提起確認自己部分公同
  共有權存在或交還自己部分之訴，則為法所不許」（最高法院
  37年上字第7302號判例意旨參照）。「按繼承人有數人時，在
  分割遺產前，各繼承人對於遺產全部為公同共有，為民法第一
  千一百五十一條所明定。繼承人因繼承而取得之遺產，於受侵
  害時，其所生之損害賠償債權，乃公同共有債權。此損害賠償
  債權既為全體繼承人公同共有，則繼承人即公同共有人中一人
  或數人，請求就自己可分得之部分為給付，仍非法之所許。上
  訴人自承其請求被上訴人分配該系爭存款遺產，為被上訴人所
  拒，聲請調解亦未成立；從而上訴人請求被上訴人就上述債權
  按其應繼分計算可分得金額對伊賠償，於法自有未合。」（最
  高法院87年度台上字第2473號判決意旨參照）。「繼承人有數
  人時，在分割遺產，前各繼承人對於產之全部為公同所有；又
  除依公同關係所由規定之法律或契約另有規定外，公同共有物
  之處分及其他之權利行使，應得公同共有人全體之同意，民法
  第一千一百五十一條、第八百二十八條第二項分別定有明文。
  上訴人對被上訴所主張者，為因繼承而取得對被上訴人之債權
  ，各繼承人對於遺產之全部，在分割遺產前，仍為公同共有。
  公同共有人受領公有同共有債權之清償，應共同為之。除得全
  體公同共有人之同意外，無由其中一人或數人單獨受領之權。
  」（最高法院79年度台上字第1240號判決意旨參照）「查損害
  賠償債權亦屬遺產之一部分，依照民法第一千一百五十一條規
  定，應為被上訴人等五個繼承人所公同共有，僅得由被上訴人
  全體請求給付，茲竟由洪育祈單獨請求對自己一人為給付，其
  權利保護要件，顯有欠缺。」（最高法院70年度台上字第1211
  號判決意旨參照）。經查，原告主張被告丁○○、戊○○分別
  於曹榮吉死亡後，於前揭時間盜領曹榮吉之存款，變更見吉公
  司之股權為被告戊○○所有，並撤銷該公司之登記，依據侵權
  行為法則請求如訴之聲明第1、2、5項所示，然依據前揭說明
  ，本件原告請求為損害賠償之債權，應為繼承人公同共有，得
  僅由全體繼承人受領，自無由原告二人單獨受領，因此，原告
  請求向其二人給付，欠缺權利保護要件，應予駁回。
(三)繼承人有數人時，在分割遺產前，各繼承人對於遺產全部為公
  同共有，民法第1151條定有明文。又繼承登記，得由任何繼承
  人為全體繼承人聲請之，合法繼承人為二人以上，其中部分繼
  承人因故不能會同其他繼承人共同申請繼承登記時，得由其中
  一人或數人為全體繼承人之利益，就被繼承人之土地，申請為
  公同共有之登記，其經繼承人全體同意者，得申請為分別共有
  之登記，復為土地法第73條第1項及土地登記規則第29條第1項
  所明定。依此規定，聲請為分別共有之繼承登記，必須經全體
  繼承人之同意，始得為之，又各繼承人得為全體繼承人之利益
  ，單獨聲請為公同共有之繼承登記，故在繼承人相互間並無以
  訴請求他繼承人協同辦理繼承登記之必要（最高法院83年度台
  上字第1675號判決意旨參照）。如附表1所示之保單，要保人
  曹榮吉死亡，全體被繼承人當然繼承，各繼承人自得單獨依法
  辦理繼承登記，並無訴請被告協同辦理變更登記之必要，準此
  ，原告此部份請求，欠缺權利保護必要，應予駁回。
(四)又被告丁○○於刑事庭審理時自認未經曹榮吉同意，於96年3
  月12日委請不知情之代書，將系爭土地移轉於優奇公司，因此
  ，被告丁○○涉嫌偽造文書罪嫌，業經檢察官聲請簡易判決處
  刑，有台北地方法院檢察署97年度偵字第9507號聲請簡易判決
  處刑書可按（見本院卷第157頁），準此，原告主張系爭土地
  以買賣為原因之所有權移轉登記應予塗銷，自屬有據。
(五)反訴原告甲○○主張代曹榮吉繳納保險費1,587,554元，並提
  出被證2之支票存根為證，然反訴原告自認該支票存根為台北
  銀行松隆分行、及彰化銀行之發票人為優奇公司，至於花蓮中
  小企業銀行之發票人為原告之女兒彭卉笉（見本院98年12月8
  日筆錄，本院卷第166 頁），均非反訴原告甲○○，自難認係
  由反訴原告甲○○代曹榮吉繳納保險費，原告此部份主張，委
  無可取。
(六)反訴原告甲○○主張代曹榮吉購買生前契約170,000元、骨灰
  室塔位83,000元，並提出被證3之生前契約、被證4之使用權狀
  為憑（見本院卷第89頁至97頁），然查，被證3之生前契約訂
  約人為丁○○、被證4之使用權狀之持有人為丁○○，均非反
  訴原告甲○○，因此，難認反訴原告有支出前揭費用，因此，
  原告此部份主張亦無可採。
(七)反訴原告甲○○主張代繳納曹榮吉之醫療費用128,597元，並
  提出被證5之醫療費用單據可按，且為反訴被告所不爭，因此
  ，反訴原告主張依據無因管理及不當得利之法律關係，請求返
  還前揭醫療費用，應為可採。又反訴原告甲○○亦為曹榮吉之
  繼承人，對於前揭費用應負擔三分之一，因此，反訴原告甲○○請求反訴被告連帶給付85,731元之範圍內為有理由（128,
  597÷3x2=85,731，元以下四捨五入），逾此部份，應予駁回
  。
(八)反訴原告甲○○主張代曹榮吉清償第三人吳崇錕債務50萬元
  ，並提出被證6之支票為憑，然為反訴被告否認，參以被證6之
  支票之發票人為曹榮吉，發票日為86年9月30日，曹榮吉於96
  年3月14日始過世，難認曹榮吉於過世前並未清償此部份債務
  ，況僅以被證6之支票，難認係由反訴被告甲○○所清償，因
  此，原告此部份主張亦不足採。
五、綜上述，原告依據侵權行為法則，請求反訴被告優奇公司塗
    銷系爭土地以買賣為原因之所有權移轉登記為有理由，逾此
    部份，應予駁回。反訴原告依據不當得利及無因管理之法律
    關係，請求反訴被告連帶給付85,731元及自反訴起訴狀繕本
    送達翌日即如附表所示之日起至清償日止，按年息百分之五
    計算之利息，為有理由，逾此部份，應予駁回。
五、假執行之宣告：
    就本訴部分兩造陳明願供擔保，聲請宣告假執行或免為假執
    行，經核原告勝訴部分，合於法律規定，爰分別酌定相當之
    擔保金額宣告之；本判決所命反訴被告給付部份未逾50 萬
    元，爰依據民事訴訟法第389條第1項第5款之規定，依職權
    宣告假執行，原告及反訴原告其餘假執行之聲請，因訴之駁
    回而失所依據，不予准許。
六、本件事證已明，兩造其餘攻擊防禦方法及爭點，核與本件判
    決結果無涉，爰不一一論述。
七、結論：原告之訴為一部有理由、一部無理由，反訴原告為一
    部有理由，一部無理由，依民事訴訟法第79條、第389條第1
    項第5款、第390條第2項、第392條第2項，判決如主文。
中    華    民    國    98    年    12    月    29    日
                  民事第三庭    法  官  徐玉玲
以上正本係照原本作成
如對本判決上訴，須於判決送達後20日內向本院提出上訴狀
中    華    民    國    98    年    12    月    29    日
                                書記官  陳靜怡
附表：利息起算日（見本院卷第111頁之送達回執）
乙○○：98年4月22日
丙○○：98年4月25日
附表一：甲○○拒絕配合辦理要保人變更事宜之保單
┌──────┬────┬───┬────┬──────┐
│保單號碼    │保險公司│要保人│被保險人│ 備  註     │
├──────┼────┼───┼────┼──────┤
│0000000000  │國泰人壽│曹榮吉│乙○○  │傳統保單保額│
│            │        │      │        │10萬元      │
├──────┼────┼───┼────┼──────┤
│0000000000  │國泰人壽│曹榮吉│乙○○  │投資型保單  │
├──────┼────┼───┼────┼──────┤
│0000000000  │國泰人壽│曹榮吉│丙○○  │傳統保單保額│
│            │        │      │        │50萬元      │
├──────┼────┼───┼────┼──────┤
│Ｚ000000000-0│安泰人壽│曹榮吉│丙○○  │傳統保單保額│
│            │        │      │        │10萬元      │
├──────┼────┼───┼────┼──────┤
│Ｚ000000000-0│安泰人壽│曹榮吉│丙○○  │投資型保單保│
│            │        │      │        │額550萬元   │
└──────┴────┴───┴────┴──────┘


司法院資訊處製作；財團法人民間司法改革基金會備份。
